臺灣臺北地方法院刑事裁定　　　　　　 93年度聲判字第154號
聲　請　人
即告訴人　 乙○○
代　理　人　王元勳律師
　　　　　　李怡欣律師
被　　　告　甲○○
　　　　　　丙○○
上列聲請人因被告詐欺案件，不服臺灣高等法院檢察署檢察長駁
回再議之處分（93年度上聲議字第2527號），聲請交付審判，本
院裁定如左：
    主  文
聲請駁回。
    理  由
一、按告訴人不服上級法院檢察署檢察長或檢察總長認再議為無
    理由而駁回之處分者，得於接受處分書後10日內委任律師提
    出理由狀，向該管第一審法院聲請交付審判。法院認為交付
    審判之聲請不合法或無理由者，應駁回之。刑事訴訟法第25
    8條之1、第258條之3第2項前段，分別定有明文。
二、本件聲請人即告訴人乙○○以被告甲○○、丙○○涉犯詐欺
    罪，向臺灣臺北地方法院檢察署檢察官提出告訴，經該署檢
    察官認為聲請人與被告間，應純係民事糾紛，應循民事訴訟
    程序解決，乃認被告犯罪嫌疑不足於93年5月11日以93年度
    偵字第1465號為不起訴處分後，聲請人不服，聲請再議，亦
    經臺灣高等法院檢察署檢察長於93年9月16日以93年度上聲
    議字第2527號認再議為無理由，予以駁回。
三、聲請交付審判意旨略以：被告甲○○於民國91年5月14日，
    在臺北市○○區○○街50巷34號2樓聲請人乙○○之住處，
    向聲請人借款新台幣（下同）500000元，並交付以案外人邱
    月琴為發票人之支票一紙作為擔保，保證於91年11月15日清
    償，惟屆期並未償還，並要求將償還期限延至92年5月15日
    ，而另以被告丙○○為發票人之支票一紙，換回先前所交與
    聲請人之以邱月琴為發票人之該紙支票，一再表示屆期必定
    清償借款，惟聲請人屆期提示卻遭銀行退票，方知被告甲○○於借貸契約成立之始，即抱持將來無履約之誠意，故意以
    不告知早已無清償能力之不作為方式，使聲請人陷於錯誤，
    惟原檢察官於處分書中未論及此履約詐欺之情事，且就被告
    甲○○是否確實給付聲請人利息長達一年，此攸關被告是否
    成立詐欺罪之重要關鍵事實，從未要求被告甲○○提出相關
    事證以實其說，即率依片面之詞，作為認定其無詐欺罪嫌之
    依據，實有疏漏。另被告丙○○是否為實際借款之人？是否
    涉犯詐欺罪嫌等情？原檢察官竟未詳加調查，而逕認犯罪嫌
    疑不足，為不起訴之處分，尚有未洽，爰聲請交付審判等語
    。
四、按犯罪事實應依證據認定之，無證據不得認定犯罪事實，刑
    事訴訟法第154條第2項定有明文。又刑法第339條第1項詐欺
    取財罪之成立，須行為人主觀上有為自己或第三人不法所有
    之意圖，客觀上係以詐術使人將本人或第三人之物交付為構
    成要件。而所謂以詐術使人交付財物，必須行為人確有施用
    詐術，被詐欺人因其詐術陷於錯誤，而交付財物之因果聯瑣
    。若其並未施用詐術，或所用方法不能認為詐術，或不致使
    人陷於錯誤，即不構成該罪。刑法第15條第1項所定對於一
    定結果能防止而不防止之責任，以對於一定結果之發生，法
    律上有防止之義務者為限。最高法院46年臺上字第260號判
    例、28年上字第3974號判例可資參照。
五、經查：
（一）被告甲○○部分：
   　 被告甲○○於偵訊中堅決否認詐欺犯行，辯稱：其確有向
      聲請人借500,000 元，並交付邱月琴簽發之支票予聲請人
      ，並按月給付聲請人利息15000 元，因無力償還，經聲請
      人同意其換票並給予半年期限，其始向丙○○借支票換票
      等語，按「履約詐欺」，係指行為人於訂立契約時即無意
      依約履行依契約應盡之義務，傳遞與事實不符之資訊，即
      客觀存在之「事實」與行為人所傳遞給他人之訊息不一致
      ，使被害人陷於錯誤而交付財物，而此「事實」非指對於
      未來之事項，亦非純粹之價值判斷，係指行為當時或過去
      之事實，對於未來之事，在行為時如無足以對照之事實基
      礎，實無法稱為不實之詐術。至借款契約中，借款人是否
      有付利息或還本予貸與人，係借款之後履行債務之問題，
      實難反向推論其取得財物之始，是否即抱著將來不履約之
      故意，或有何告知義務之違反。依被告甲○○向聲請人借
      款時係基於其二人之信賴關係，尚查無任何積極證足證被
      告有何施用詐術之犯行，至被告甲○○借款後是否有付利
      息予聲請人，履行債務之問題，核與詐欺之構成要件無涉
      。本件難認被告甲○○有何施以詐術使聲請人陷於錯誤之
      情形，或自始即基於不法所有之意圖。
（二）被告丙○○部分：
      被告丙○○經原檢察官傳喚雖未到庭，惟查，被告甲○○
      換票之行為，係民法第三百二十條之間接給付，其舊債務
      並未消滅，亦未獲取其他之財務或利益，被告甲○○取得
      財物之行為時係91年5月14日，而被告丙○○提供新票據
      以供換票之時間點係於約半年後，並無所謂事後之共同正
      犯或事後幫助犯成立之可能，且被告甲○○未涉詐欺犯行
      ，已如前述，被告丙○○協助換票之行為並不構成任何刑
      責。且亦無任何證據可證明被告丙○○參與實際借款，或
      曾與聲請人有所接觸借款事宜，實無法僅憑聲請人片面之
      懷疑，即謂原偵查有違誤或不備之情形。
六、綜上所述，原不起訴分書及駁回再議聲請之處分書以前開理
    由認被告所涉詐欺罪嫌尚屬不足，經核與卷內現存事證並無
    不合，是原檢察官及臺灣高等法院檢察署檢察長據此就被告
    所涉詐欺案件分別予以不起訴處分及駁回再議之聲請，於法
    自無違誤。聲請意旨仍執前詞，指摘原處分請求交付審判，
    非有理由，應予駁回。
據上論斷，應依刑事訴訟法第258條之3第2項前段，裁定如主文
。
中　　華　　民　　國　　94　　年　　1 　　月　　31　　日
                  刑事第十二庭審判長法  官  李英豪
                                    法  官  胡宏文
                                    法  官  沈君玲
上正本證明與原本無異。
本裁定不得抗告。
                                    書記官  張富
中　　華　　民　　國　　94　　年　　2 　　月　　2 　　日
